【裁判字號】    97,交聲,259
【裁判日期】    970908
【裁判案由】    違反道路交通管理處罰條例聲明異議
【裁判全文】
臺灣基隆地方法院交通事件裁定         97年度交聲字第259號
移送機關即
原處分機關  交通部公路總局臺北區監理所基隆監理站
異  議  人
即受處分人  甲○○
上列異議人即受處分人因違反道路交通管理處罰條例聲明異議案
件，對於交通部公路總局臺北區監理所基隆監理站中華民國97年
7 月16日所為之處分（原處分案號：基監字第裁42-RB0000000號
），聲明異議，本院裁定如下：
    主  文
異議駁回。
    理  由
一、原處分意旨略以：異議人即受處分人甲○○於民國97年6 月
    1 日下午5 時20分許，駕駛車號597-MS號營業用小客車，在
    基隆市○○路與愛三路口，因在交岔路口10公尺內臨時停車
    而違規，經警當場舉發，裁罰新台幣（下同）600 元等語。
二、異議意旨略以：當日確在基隆市○○路與愛三路口停車，惟
    當時係在停等紅燈，適遇乘客自行打開車門，警員即以在交
    通擁塞頻繁處所違規攬客為由舉發，舉發不當等語。
三、按汽車駕駛人，在交岔路口10公尺內臨時停車者，處300 元
    以上600 元以下罰鍰，道路交通管理處罰條例第55條第2 款
    定有明文。
四、經查：
（一）原處分機關先於97年6 月16日以異議人違反道路交通管理
      處罰條例第38條第1 項之規定，於鐵路車站違規攬客營運
      ，妨害交通秩序為由，開立基監字第裁42-RB0000000號裁
      決書，對異議人科處罰鍰1,500 元，嗣經舉發單位查證結
      果，認異議人之違規行為應屬在交岔路口臨時停車，原裁
      決適用法律有誤，原處分機關遂於97年7 月16日改以異議
      人違反道路交通管理處罰條例第55條第2 款規定，在交岔
      路口10公尺內違規停車為由，重新開立基監字第裁42-RB0
      000000號裁決書，對異議人科處罰鍰600 元，並於97年7
      月29日將裁決書送達予異議人，此有原處分機關於97年6
      月16日及同年7 月16日分別作成之裁決書、基隆市警察局
      第一分局97年7 月9 日基警一分五字第0970106875號函、
      交通部公路總局臺北區監理所基隆監理站97年8 月13日北
      監基四字第0976008449號函及檢附送達資料在卷供參，亦
      即原處分機關於97年6 月16日作成裁罰之行政處分（下稱
      第一次行政處分）後，因認適用法律有誤，遂自行撤銷原
      處分，而於97年7 月16日重新作成行政處分（下稱第二次
      行政處分），並送達予異議人，故聲明異議之期間應自第
      二次行政處分送達後重新起算；而本件異議人雖係於第二
      次行政處分作成前之97年6 月30日即具狀聲明異議，然聲
      明異議之理由為異議人係於前開時、地停等紅燈，並非違
      規臨時停車等情，此有聲明異議狀在卷可稽，復經異議人
      於本院調查時陳述明確，堪信異議人對於原處分機關據以
      作成第二次行政處分所認定之基本事實亦有不服，應認異
      議人於97年6 月30日聲明異議之真意，亦包含請求撤銷原
      處分機關作成第二次行政處分之意，因異議人係在第二次
      行政處分作成前，即已表明不服之意，足見本件聲明異議
      未逾道路交通管理處罰條例第87條第1 項所定聲明異議期
      間，故異議人聲明異議即屬合法，應由本院實體審理聲明
      異議有無理由，核先敘明。
（二）異議人確於97年6 月1 日下午5 時20分許，駕駛車號597-
      MS號營業用小客車，在基隆市○○路與仁三路之交岔路口
      停車等事實，業據異議人於本院調查時坦承無誤，且經證
      人即基隆市警察局第一分局南榮路派出所警員黃俊於本
      院調查時到庭證述其與警員黃明鐸於97年6 月1 日下午5
      時許，抵達基隆市○○路與仁三路交岔之十字路口處理路
      霸案件，見異議人駕駛前開車輛停放於前開交岔路口中愛
      三路劃設之行人穿越道，待其等處理路霸案件完畢，異議
      人仍未將車駛離，停車時間已達5 分鐘以上，黃明鐸遂上
      前要求異議人出示證件，並依法舉發等語，因證人黃俊
      與異議人並不相識，已據證人黃俊證述在卷，衡情，證
      人黃俊應無刻意設詞構陷異議人之必要，又異議人亦坦
      承確有於前開路口停車達3 、5 分鐘等情，與證人黃俊
      所述情節相合，足認證人黃俊前開所述應屬可信；另依
      據證人黃俊提供之現場照片及現場圖觀之，異議人停放
      車輛之上開愛三路與仁三路路口，確屬兩條道路交岔之十
      字路口，且異議人於前開地點停車已有相當之時間，則異
      議人確有在前開交岔路口臨時停車一節，應堪認定。
（三）異議人固辯稱其在前開路口停車之原因，係在停等紅燈云
      云，惟異議人自陳該路口設置交通號誌顯示為紅燈之時間
      未達1 分鐘等語，而異議人在前開路口停車時間已達3 至
      5 分鐘，已如前述，足認異議人在前開路口停車之時間，
      顯已逾越交通號誌顯示為紅燈之時間，又證人黃俊證稱
      異議人停車位置係在行人穿越道等情，顯與車輛在車道內
      停等紅燈之情形有異，則異議人辯稱係因停等紅燈，始在
      該路口停車等詞，應非可信；另證人黃俊結證稱當時仁
      三路禁止車輛進入，愛三路仍供車輛正常行駛，而愛三路
      之車流量雖多，然行駛愛三路之車輛並無因交通擁塞無法
      動彈之情形等語，且異議人對於證人黃俊所述當時行駛
      於愛三路之車輛均得正常行駛一節，並未表示異議，堪信
      當時該路口並無交通擁塞導致行駛車輛無法動彈之情形，
      換言之，異議人亦非因該路口車流量過大，無法駛離上開
      停車位置，而被迫在該位置停車，故異議人前開辯詞即難
      謂可採。再者，異議人雖辯稱未在前開路口違規攬客等情
      ，且證人黃俊亦證稱當時未見異議人有攬客行為等語，
      然原處分機關已於97年7 月16日作成第二次行政處分，將
      裁罰之原因更改為在交岔路口10公尺內臨時停車，自行撤
      銷該機關於97年6 月16日作成之第一次行政處分，亦即第
      一次行政處分已不存在，業如前述，是本院僅須就異議人
      是否確有在交岔路口10公尺內臨時停車之行為，審認原處
      分機關作成第二次行政處分有無違誤，以資認定聲明異議
      有無理由，至於異議人有無違規攬客之行為，即非本院所
      得審認，故異議人辯稱當時無攬客行為等情，與本院審認
      異議人有無在交岔路口10公尺內臨時停車之違規行為一節
      應屬無涉，附此敘明。
（四）另按交通違規之舉發可分為「當場舉發」及「逕行舉發」
      ，由於逕行舉發之受處分人並無當場向舉發員警辯駁、陳
      述意見之機會，故現行法制就逕行舉發之條件多所設限；
      至於當場舉發交通違規事件，鑑於交通違規事實往往驟然
      而現、稍縱即逝，若硬性要求舉發員警不分違規情節，一
      律必須預留證據，俾便事後提出供法院審查，除有現實技
      術可行性之困難，勢將大幅提高交通管理之行政成本，並
      嚴重削弱道路交通管理之行政效能，且舉發交通違規行為
      之處分亦屬行政行為，除應遵循公正、公開與民主之程序
      ，確保依法行政之原則，以保障人民權益，亦應兼顧提高
      行政效能，因此，若舉發員警到庭結證違規情節屬實，且
      提出支持舉發違規可憑信性之相關佐證，又查無設詞構陷
      或舉發錯誤之事證，自堪據以認定違規情節應屬事實。本
      件舉發警員黃俊已到庭就舉發情形結證明確，並提出現
      場照片及現場圖為佐，足見證人所述並非無據，異議人復
      未提出舉發錯誤之事證，依據上開說明，已堪認定異議人
      確有在交岔路口10公尺內臨時停車之違規情事，應屬甚明
      。
（五）綜上，異議人確於上開時、地，在交岔路口10公尺內臨時
      停車，揆諸前揭法條之規定，自屬違規駕駛行為。從而，
      原處分機關依道路交通管理處罰條例第55條第2 款及違反
      道路交通管理事件統一裁罰基準及處理細則之規定，裁處
      異議人罰鍰600 元，核無違誤，從而，本件聲明異議為無
      理由，應予駁回。
據上論斷，應依道路交通案件處理辦法第19條，裁定如主文。
中    華    民    國    97    年    9     月    8     日
                  交通法庭法    官  邰婉玲
以上正本證明與原本無異。
對於本件裁定如有不服，應於送達後5 日內，向本院提出抗告書
狀，敘述抗告之理由，抗告於臺灣高等法院。
中    華    民    國    97    年    9     月    8     日
                          書 記 官  彭筠凱


司法院資訊處製作；財團法人民間司法改革基金會備份。
